【裁判字號】    95,秩抗,2
【裁判日期】    950619
【裁判案由】    違反社會秩序維護法
【裁判全文】
臺灣基隆地方法院刑事裁定               95年度秩抗字第2號
抗  告  人
即被移送人  甲○○
上列抗告人即被移送人因違反社會秩序維護法案件，不服本院基
隆簡易庭95年度基秩字第8號中華民國95年3月30日所為之裁定（
移送案號：基隆市警察局95年3月16日基警刑大二字第095006353
4號），提起抗告，本院裁定如下：
    主  文
原裁定撤銷。
甲○○公共遊樂場所之負責人，縱容少年於深夜聚集其內，而不
即時報告警察機關，處罰鍰新臺幣壹萬元，併處停止營業日。
    理  由
一、按公共遊樂場所之負責人或管理人，縱容兒童、少年於深夜
    聚集其內，而不即時報告警察機關者，處新臺幣（下同）15
    ,000 元 以下罰鍰；其情節重大或再次違反者，處或併處停
    止營業或勒令歇業，社會秩序維護法第77條定有明文。
二、原裁定意旨略以：抗告人即被移送人甲○○係設址於基隆市
    ○○路1號2樓「準將網戰生活館」（下稱系爭網咖）公共遊
    樂場所之負責人，自民國95年3月3日凌晨零時許起，至同日
    凌晨1時30分許止，縱容少年陳○○（78年4月22日生，真實
    姓名詳卷）聚集系爭網咖內，而不即時報告警察機關，故依
    法裁處罰鍰10,000元，併處停止營業20日等語。
三、訊據抗告人固不否認其為系爭網咖負責人，且少年陳○○確
    有於上開時間、地點逗留其內之事實，惟辯稱櫃檯店員乙○
    ○當時有勸離該少年，後因一時疏忽而讓該少年自行進入店
    內，並無違法故意云云。經查：上開事實業經證人即少年陳
    ○○到庭結證屬實，證稱其當天前去系爭網咖上網，櫃檯人
    員乙○○曾要其出示身分證，其稱未隨身攜帶，並表示只玩
    一個小時，乙○○就讓其進入，並幫忙電腦開機等語，核與
    證人乙○○於本院之結證情節（95年6 月14日訊問筆錄參照
    ）大致相符，足見系爭網咖之店員雖曾試圖查驗少年陳○○
    之身分證，然最終仍放行該少年進入店內，並代為電腦開機
    ，則抗告人辯稱因一時疏忽才讓少年自行進入店內云云，無
    足採信。綜上所陳，抗告人確有違反社會秩序維護法第77條
    之事實甚明。
四、原裁定以抗告人違法之事證明確，佐以系爭網咖前於94年7
    月24日凌晨零時50分許，已有因縱容少年林○○等於深夜聚
    集其內，而不即時報告警察機關，經基隆市警察局查獲，並
    經該局裁處罰鍰5,000元之事實，有基隆市警察局94年8月11
    日基警刑一字第0940003179號違反社會秩序維護法案件處分
    書影本可稽，核其本次所為，係再次違反社會秩序維護法第
    77條之規定（與同法第26條之加重處罰規定不同），審酌抗
    告人行為所生危害不輕，及前次受處罰後仍不知悔改等一切
    情狀，科處罰鍰10,000元，併處停止營業20日，固非無據。
    惟查：
    (一)停止營業為1 日以上，20日以下；勒令歇業或停止營業
        之裁處，應符合比例原則，社會秩序維護法第19條第1
        項第3款、第2項分別定有明文。又社會秩序維護法參考
        刑法第57條有關科刑應審酌事項而定有第28條：「違反
        本法之案件，量罰時應審酌一切情狀，尤應注意左列事
        項，為量罰輕重之標準：一違反之動機、目的。二違反
        時所受之刺激。三違反之手段。四行為人之生活狀況。
        五行為人之品行。六  行為人之智識程度。七行為人與
        被害人之關係。八  行為人違反義務之程度。九行為所
        生之危險或損害。十行為後之態度」之規定，再參諸最
        高法院94年度臺上字第9 號、93年度臺上字第5073號判
        決意旨略以：量刑固屬法院自由裁量之職權，然仍應受
        比例原則等法則之拘束，並非可恣意為之，致礙及公平
        正義之維護，必須兼顧一般預防之普遍適應性與具體個
        案特別預防之妥當性，始稱相當；量刑之輕重，固屬事
        實審法院得依職權自由裁量之事項，惟仍應受比例原則
        及公平原則之限制，否則其判決即非適法。刑事審判旨
        在實現刑罰權分配的正義，故法院對有罪被告之科刑，
        應符合罪刑相當之原則，使輕重得宜，罰當其罪，以契
        合社會之法律感情，此所以刑法第57條明定科刑時應審
        酌一切情狀，尤應注意該條各款所列事項以為科刑輕重
        之標準等語，堪認法院針對社會秩序維護法案件之量罰
        ，同受比例原則、公平原則之限制，且應審酌同法第28
        條之各項情狀，始稱適法。
    (二)查抗告人固再次違反社會秩序維護法第77條之規定，惟
        本次逗留系爭網咖之少年僅一人，且逗留時間僅1 小時
        餘，所生危險不高。佐以店員乙○○並非一開始即任由
        該少年進入店內，而係要求出示身分證未果後，始同意
        該少年入內之情，更見抗告人之行為惡性非鉅，違反義
        務之程度尚難謂高，原裁定未審酌上開情狀，除科處罰
        鍰10,000元外，併處停止營業之日數竟達最高度之處罰
        20日，實難謂與比例原則無違，亦無從達成一般預防之
        普遍適應性與具體個案特別預防之妥當性，於法即有未
        合。
    (三)抗告意旨以上開情詞置辯，而指摘原裁定不當，雖無理
        由，然原審裁定既有上開可議，自應由本院予以撤銷，
        且因上開違背法律並不影響原審事實之確定，本院審酌
        上開(二)所示各項情狀暨適用比例原則，爰自為裁定如主
        文第二項所示，以期罪罰相當。
據上論斷，應依社會秩序維護法第77條、第92條，刑事訴訟法第
455條之1第5項、第413條，裁定如主文。
中    華    民    國    95    年    6     月    19    日
                  刑事第五庭審判長法  官  陳志祥
                                  法  官  許心
                                  法  官  楊皓清
以上為正本係照原本作成。
本件裁定不得再抗告。
中    華    民    國    95    年    6     月    19    日
                                  書記官  王月娥


司法院資訊處製作；財團法人民間司法改革基金會備份。
